臺灣新北地方法院刑事判決
111年度金訴字第1368號
公  訴  人  臺灣新北地方檢察署檢察官
被      告  楊菀菱



選任辯護人  楊凱吉律師
上列被告因違反洗錢防制法等案件，經檢察官提起公訴（110年
度偵字第46310號）及移送併辦（110年度偵字第43695號），本
院判決如下：
    主  文
楊菀菱幫助犯洗錢防制法第十四條第一項之洗錢罪，處有期徒刑
肆月，併科罰金新臺幣壹萬元，罰金如易服勞役，以新臺幣壹仟
元折算壹日。
    事  實
一、楊菀菱可預見將自己之金融機構帳戶存摺、提款卡及密碼等
    資料提供他人使用，可能幫助他人利用該帳戶作為向他人詐
    欺取財時指示被害人匯款及行騙之人提款之工具，並具有遮
    斷資金流動軌跡，掩飾、隱匿犯罪所得財物之效果，竟基於
    縱使他人以其金融機構帳戶實施詐欺取財，及掩飾、隱匿犯
    罪所得財物等犯罪目的使用，亦不違背其本意之幫助詐欺取
    財及幫助洗錢之不確定故意，於民國110年7月1日12時許，
    將其所申辦如附表一所示金融帳戶之提款卡，在新北市○○區
    ○○街000號統一超商，寄交予真實姓名年籍不詳Line暱稱「
    簡梵不平凡」之詐欺集團成員使用，並以通訊軟體LINE將密
    碼告知對方。嗣上開詐欺集團成員遂基於意圖為自己不法所
    有之詐欺取財及掩飾或隱匿詐欺取財所得來源及去向之洗錢
    犯意，於附表二所示時間，以附表二所示方式詐欺如附表所
    示之人，使附表二所示之人陷於錯誤，分別匯款如附表二所
    示之金額至附表二所示帳戶後旋遭提領，而以此方式掩飾或
    隱匿犯罪所得來源及去向。
二、案經洪可薇、施琇容訴由彰化縣警察局彰化分局報告臺灣新
    北地方檢察署檢察官偵查起訴暨張宸翎訴由新北市政府警察
    局林口分局報告臺灣新北地方檢察署檢察官移送併辦。
    理  由
一、證據能力有無之認定：
　　本件認定事實所引用之傳聞證據，被告楊菀菱於本院準備程
    序均明示同意作為證據（見本院卷第52頁），經本院於審判
    期日調查證據時提示並告以要旨後，未據當事人或辯護人於
    言詞辯論終結前就證據能力部分有所異議，本院復查無該等
    證據有違背法定程序取得或顯不可信之外部情狀，揆諸刑事
    訴訟法第159條之5規定，應認均有證據能力。至以下所引其
    餘非屬供述證據部分，既不適用傳聞法則，復查無違法取得
    之情事存在，自應認同具證據能力。
二、認定本案犯罪事實之證據及理由：
　　訊據被告固坦承有依「簡梵不平凡」之人之指示於前開時間
    、地點交付如上揭帳戶，惟矢口否認有何幫助詐欺、幫助洗
    錢之犯行，辯稱：其係在「家庭代工」之臉書社團找工作，
    對方表示要做實名登記及領取補助故需要金融卡，因當時想
    要趕快找到工作沒想太多就將卡片寄給對方等詞；被告之辯
    護人則為被告辯護稱：被告將其金融帳戶提款卡交與詐騙集
    團，係因生活及工作環境單純急尋工作而遭利用，誤以為提
    供提款卡係從事代工工作購買材料、匯款或補貼所用，從中
    並無任何獲利，亦不知詐欺集團係將帳戶挪為他用而涉詐騙
    情事，被告為求慎重亦在提款卡上加註工作用途使用，被告
    並無幫助詐欺之不確定故意等詞。經查：
　㈠被告有依「簡梵不平凡」之人之指示，將附表一所示帳戶提
    款卡及密碼於上開時間、地點以上開方式交予不詳詐欺集團
    成員使用，嗣附表二所示告訴人或被害人因受不詳詐欺集團
    成員以各編號所示詐術詐欺而陷於錯誤後，分別匯入如各編
    號所示款項至各編號所示帳戶等節，業據被告於本院準備程
    序時所不爭執（見本院卷第51至52頁），並有附表二「證據
    資料」欄所示證據在卷可憑，是被告所有及管領使用之上揭
    帳戶，確遭他人作為詐欺之不法犯罪行為贓款匯入、提領之
    人頭帳戶所用之事實，首堪認定。
　㈡而按刑法之故意犯，可分為直接故意與不確定故意，所謂不
    確定故意即指行為人對於構成犯罪之事實，預見其發生而其
    發生並不違反其本意，刑法第13條第2 項定有明文，是被告
    若對於他人可能以其所交付之帳戶，進行詐欺取財之犯罪行
    為，已預見其發生而其發生並不違反其本意，則其自仍應負
    相關之罪責。而金融存款帳戶，事關存戶個人財產權益之保
    障，屬個人理財之工具，若該帳戶之存摺與金融卡、印鑑、
    密碼相結合，則專屬性、私密性更形提高，除非本人或與本
    人具密切親誼關係者，難認有何正當理由可自由流通使用，
    稍具通常社會歷練與經驗法則之一般人亦均有應妥善保管上
    開物件，防止被他人冒用之認知，縱須將該等物品交付與自
    己不具密切親誼之人時，亦必深入瞭解該他人之可靠性與用
    途，以防止遭他人違反自己意願使用或不法使用之常識，且
    存摺、金融卡、印鑑等有關個人財產、身分之物品，如淪落
    於不明人士手中，極易被利用為與財產有關之犯罪工具，可
    能因此供不法詐騙份子利用以詐術使他人將款項匯入自己之
    金融機構帳戶後，再予提領運用，並避免詐騙集團成員身分
    曝光，而規避檢警查緝，以掩飾、隱匿詐騙所得之實際去向
    ，製造金流斷點，此為一般社會大眾所知悉。
　㈢觀諸被告與「簡梵不平凡」間之對話紀錄，於「簡梵不平凡
    」向被告說明代工工作內容而經被告表示可接單後，「簡梵
    不平凡」隨即向被告表示「第一次入職需要你的提款到公司
    實名制登記購買材料」等語，被告則回以「要寄提款卡！？
    」等詞，再經「簡梵不平凡」稱「只有第一次需要啊」等語
    後，被告即未再回應，直至「簡梵不平凡」再詢問「你代工
    要做嗎」，被告即表示「先不用了，謝謝」、「謝謝有需要
    我再跟您說」等詞，「簡梵不平凡」復回應被告「你是擔心
    卡片問題的嗎」等與，被告遂稱「是的」、「怕變人頭帳戶
    和盜用的問題」等詞，有上開對話紀錄擷圖附卷可稽（見偵
    43695卷第32至反面頁），而核諸被告於本院準備程序時自
    承其第一次拒絕對方跟其要提款卡，係因其先前也有被騙要
    去提款機前操作，父親告訴其是騙人的，加上當時其有在看
    其他工作，也知道卡片是私人的東西，寄出會有風險，可能
    會有不安全的地方等情（見本院卷第51至52頁），足認被告
    與「簡梵不平凡」聯繫接洽之過程中，已明確意識交付金融
    帳戶提款卡及密碼，可能淪為他人使用之人頭帳戶或遭他人
    盜用，而有持以實施詐欺取財犯罪之風險等節，至為甚明。
　㈣辯護人雖為被告辯護稱「簡梵不平凡」有提供其他應徵者間
    關於交付提款卡申請代工實名登記或補助之對話紀錄取信於
    被告等語，然被告於偵查及本院準備程序時供稱其不認識「
    簡梵不平凡」，亦未與該人見過面，應徵該工作並無面試或
    寄送履歷，其不知道提款卡如何作實名登記，是對方這樣告
    訴其，其當時急著找工作顧選擇相信對方等詞（見本院卷第
    51頁、偵43695卷第48反面頁），已難認被告對「簡梵不平
    凡」確實要將上揭帳戶提款卡作為實名登記或申請補助使用
    有何合理信賴基礎，何況金融帳戶之提款卡及密碼僅係單純
    供持卡人作提領、轉帳帳戶內款項之用，該等物件並無帳戶
    所有人之姓名資料，亦無實名驗證功能，此為一般人於社會
    生活上關於金融交易所均能知悉，是以，被告於初始即對其
    帳戶交寄予他人有淪為人頭帳戶或遭他人盜用風險之主觀認
    知下，被告復徒以其未曾謀面且無合理信賴基礎之「簡梵不
    平凡」之人所提出被告亦不認識之「應徵者」間之對話紀錄
    ，實難認被告有何得以確信不法之事不致發生之情，尚難為
    有利於被告之認定。
　㈤是被告既已預見交付自己如附表一所示金融帳戶之提款卡、
    密碼，有供不法使用之可能，其後僅因經濟困難而需錢孔急
    ，仍交付金融帳戶而容任上情發生，堪認被告主觀上具幫助
    詐欺取財罪之不確定故意；且金融帳戶之用途多係作為款項
    存提使用，為一般社會大眾均能知悉，是被告提供其如附表
    一所示帳戶、密碼作為詐欺集團收受詐欺款項之人頭帳戶，
    使如附表二所示告訴人或被害人於匯入上開帳戶而經不詳詐
    欺集團成員提領後，即難以知悉實際取得犯罪利益之人，客
    觀上顯已製造金流斷點，使該詐欺行為人得以藉此掩飾、隱
    匿詐欺犯罪所得之去向，藉此逃避司法追訴、處罰，於正犯
    應成立一般洗錢罪，被告行為則對該洗錢行為提供助力，且
    因被告對於提供本案帳戶，可能被利用為詐欺取財之犯罪工
    具，確有所預見，已如前述，而被告主觀上亦應知悉提供提
    款卡、密碼後，可供對方任意存、提該帳戶內之金錢，而使
    偵查機關不易偵查，以掩飾、隱匿詐騙所得之實際去向，製
    造金流斷點，亦在所不惜之不確定故意，被告復輕易將上揭
    帳戶之金融卡、密碼一併提供他人使用，顯有容認發生之本
    意，而具幫助洗錢之不確定故意，足堪認定。
　㈥是本件事證明確，被告犯行洵堪認定，應予依法論科。
三、論罪科刑：
  ㈠按提供金融帳戶之行為人主觀上認識該帳戶可能作為對方收
    受、提領特定犯罪所得使用，對方提領後會產生遮斷金流以
    逃避國家追訴、處罰之效果，仍基於幫助之犯意，提供該帳
    戶之提款卡及密碼，以利洗錢之實行，應論以一般洗錢罪之
    幫助犯（最高法院108年度台上大字第3101號裁定意旨可供
    參照）。查本案被告主觀上可預見其所提供本案帳戶之提款
    卡、密碼可能作為對方收受、取得特定犯罪所得使用，並因
    此遮斷金流而逃避追緝，仍交付帳戶供使用容任結果之發生
    ，具不確定之幫助詐欺取財及洗錢之故意。
  ㈡是核被告所為，係犯刑法第30條第1項前段、第339條第1項之
    幫助詐欺取財罪，及刑法第30條第1項前段、洗錢防制法第1
    4條第1項之幫助一般洗錢罪。被告以一行為提供附表一所示
    帳戶之提款卡及密碼予詐欺集團成員，使詐欺集團成員向數
    告訴人為詐欺行為，侵害各告訴人之法益，而觸犯數罪名，
    成立同種想像競合犯，而就其所犯幫助詐欺取財、幫助一般
    洗錢罪，為想像競合犯，應依刑法第55條規定從一重之幫助
    一般洗錢罪處斷。又被告就本案幫助他人犯罪，為幫助犯，
    爰依刑法第30條第2項規定，按正犯之刑減輕之。
  ㈢臺灣新北地方檢察署110年度偵字第43695號移送併辦如附表
    二編號5所示告訴人遭詐騙之犯罪事實，與被告業經起訴如
    附表二編號1至4所示犯行，均係被告於同一時間、地點提供
    如附表一所示帳戶以幫助詐欺集團為詐取財物及洗錢犯行，
    具有想像競合犯之裁判上一罪關係，自為起訴效力所及，本
    院自應併為審究。
  ㈣爰審酌被告可預見任意提供個人專屬性極高之金融帳戶資料
    予他人，將間接助長詐騙集團詐騙他人財產犯罪，造成告訴
    人受有金錢損失，竟漠視該危害發生之可能性，率然提供附
    表一所示帳戶之提款卡及密碼予他人，危害交易秩序與社會
    治安，所為實有不該，應予非難；另考量被告犯後否認犯行
    ，迄今未有與附表所示之告訴人或被害人達成調解以賠償其
    損害之犯後態度及犯罪所生損害；再考量被告前未曾因犯罪
    經法院科刑判決之前案紀錄，有臺灣高等法院被告前案紀錄
    1份附卷足稽，素行尚可，及被告於本院審理時自承最高學
    歷為大學肄業之智識程度，目前無業，已婚，經濟狀況勉持
    ，需扶養58歲無業之父親之家庭狀況及經濟情形等一切情狀
    ，量處如主文所示之刑，及就併科罰金部分，諭知易服勞役
    之折算標準，以資懲儆。
四、末查，依卷內事證尚無證據證明被告確有從該不詳詐欺集團
    成員處實際獲取犯罪所得或自被害人遭詐得之財物中分得任
    何財產上利益，是就此部分自無從宣告沒收，附此敘明。
據上論斷，應依刑事訴訟法第299條第1項前段，洗錢防制法第14
條第1項，刑法第11條、第30條、第339條第1項、第55條、第42
條第3項，刑法施行法第1條之1第1項，判決如主文。
本案經檢察官鄭淑壬提起公訴及移送併辦，檢察官王江濱到庭執
行職務。
中　　華　　民　　國　　111 　年　　12　　月　　13　　日
                  刑事第七庭  審判長法  官  彭全曄

                                    法  官  劉思吟

                                    法  官  白承育
上列正本證明與原本無異。
如不服本判決，應於判決送達後20日內敘明上訴理由，向本院提
出上訴狀 (應附繕本) ，上訴於臺灣高等法院。其未敘述上訴理
由者，應於上訴期間屆滿後20日內向本院補提理由書「切勿逕送
上級法院」。
                                    書記官  馬韻凱
中　　華　　民　　國　　111 　年　　12　　月　　20　　日
附錄本案論罪科刑法條全文：
中華民國刑法第339條
意圖為自己或第三人不法之所有，以詐術使人將本人或第三人之
物交付者，處5年以下有期徒刑、拘役或科或併科50萬元以下罰
金。以前項方法得財產上不法之利益或使第三人得之者，亦同。
前二項之未遂犯罰之。
洗錢防制法第2條
本法所稱洗錢，指下列行為：
一、意圖掩飾或隱匿特定犯罪所得來源，或使他人逃避刑事追訴
    ，而移轉或變更特定犯罪所得。
二、掩飾或隱匿特定犯罪所得之本質、來源、去向、所在、所有
    權、處分權或其他權益者。
三、收受、持有或使用他人之特定犯罪所得。
洗錢防制法第14條
有第二條各款所列洗錢行為者，處7年以下有期徒刑，併科新臺
幣5百萬元以下罰金。
前項之未遂犯罰之。
前二項情形，不得科以超過其特定犯罪所定最重本刑之刑。
111金訴1368
附表一：
編號 銀行帳戶   1 玉山銀行帳號0000000000000號帳戶（起訴書誤載為0000000000000號）。   2 彰化銀行帳號00000000000000號帳戶。   3 聯邦銀行帳號000000000000號帳戶。   
附表二（金額均為新臺幣）：
編號 犯罪事實      證據資料  告訴人／被害人 詐騙方式及時間 匯款時間 匯款金額 匯入帳戶  1 洪可薇 詐欺集團不詳成員於110年7月3日15時36分許分別假冒網路商店人員、玉山銀行客服人員致電洪可薇，向其佯稱因內部作業疏失，造成訂單錯誤，須依指示操作取消，致洪可薇陷於錯誤，遂依指示匯款如右列所示。 110年7月3日16時19分許。 116,123元。 附表一編號1所示帳戶。 ⑴告訴人洪可薇警詢之證述（見偵46310卷第25至31頁）。 ⑵玉山銀行集中管理部110年8月3日玉山個（集）字第1100054048號函暨所附附表一編號1帳戶之客戶資料及交易明細1份（見偵46310卷第145至149頁）。 ⑶洪可薇之玉山銀行、國泰世華銀行存簿封面及內頁影本各1份（見偵46310卷第51至57頁）。 2 陳榆真 詐欺集團不詳成員於110年7月3日某時許分別假冒網路商店人員、銀行客服人員致電陳榆真，向其佯稱因員工作業疏失，造成訂單錯誤，須依指示操作取消，致陳榆真陷於錯誤，遂依指示匯款如右列所示。 ⑴110年7月3日17時33分許。 ⑵110年7月3日17時35分許。 ⑴49,987元。 ⑵26,123元。 附表一編號2所示帳戶。 ⑴被害人陳榆真警詢之證述（見偵46310卷第59至反面頁）。 ⑵彰化商業銀行股份有限公司110年8月2日作業處彰作管字第11020007356號函暨所附附表一編號2帳戶之客戶資料及交易明細1份（見偵46310卷第137至141頁）。 ⑶網路銀行轉帳交易明細、ATM匯款交易明細各1份（見偵46310卷第85至89頁）。 3 林昱均 詐欺集團不詳成員於110年7月3日某時許分別假冒網路商店人員、銀行客服人員致電林昱均，向其佯稱因員工作業疏失，造成訂單錯誤，須依指示操作取消，致林昱均陷於錯誤，遂依指示匯款如右列所示。 110年7月3日17時42分許。 29,987元。 附表一編號2所示帳戶。 ⑴被害人林昱均警詢之證述（見偵46310卷第91至92頁）。 ⑵彰化商業銀行股份有限公司110年8月2日作業處彰作管字第11020007356號函暨所附附表一編號2帳戶之客戶資料及交易明細1份（見偵46310卷第137至141頁）。 ⑶詐騙電話來電紀錄擷圖、ATM匯款交易明細、郵局存簿封面影本各1份（見偵46310卷第107至109、111、113頁）。 4 施琇容 詐欺集團不詳成員於110年7月2日10時許分別假冒網路商店人員、銀行客服人員致電施琇容，向其佯稱因員工作業疏失，造成訂單錯誤，須依指示操作取消，致施琇容陷於錯誤，遂依指示匯款如右列所示。 110年7月3日16時59分許。 29,985元。 附表一編號1所示帳戶。 ⑴告訴人施琇容警詢之證述（見偵46310卷第115至117頁）。 ⑵玉山銀行集中管理部110年8月3日玉山個（集）字第1100054048號函暨所附附表一編號1帳戶之客戶資料及交易明細1份（見偵46310卷第145至149頁）。 ⑶ATM匯款交易明細、土地銀行金融卡影本各1份（見偵46310卷第133頁）。 5 張宸翎 詐欺集團不詳成員於110年7月2日16時41分許分別假冒網路商店人員、銀行客服人員致電張宸翎，向其佯稱因電腦遭駭客入侵，造成多筆訂單，須依指示操作取消，致張宸翎陷於錯誤，遂依指示匯款如右列所示。 ⑴110年7月3日15時31分許。 ⑵110年7月3日15時32分許。 ⑶110年7月3日15時34分許。 ⑴29,985元。 ⑵29,987元。 ⑶29,987元。 附表一編號3所示帳戶。 ⑴告訴人張宸翎警詢之證述（見偵43695卷第6至9頁）。 ⑵聯邦商業銀行股份有限公司110年8月5日聯銀業管字第1100337649號函暨所附附表一編號3帳戶之客戶資料及交易明細1份（偵46395卷第11至12頁）。 ⑶張宸翎郵局帳戶之交易明細、豐銀行帳戶之交易明細、ATM匯款交易明細、郵局、永豐銀行存簿封面及內頁影本各1份（見偵43695卷第26至31頁）。